臺灣臺北地方法院刑事判決
111年度審訴字第1534號
公  訴  人  臺灣臺北地方檢察署檢察官
被      告  陳建宇




上列被告因詐欺等案件，經檢察官提起公訴（111年度偵緝字第1
340號），被告於本院準備程序中就被訴事實為有罪之陳述，經
本院告以簡式審判程序之旨，並聽取當事人之意見後，裁定改行
簡式審判程序，並判決如下：
    主  文
乙○○犯三人以上共同詐欺取財罪，累犯，處有期徒刑壹年貳月。
未扣案之犯罪所得新臺幣陸佰元沒收，於全部或一部不能沒收或
不宜執行沒收時，追徵其價額。
    事實及理由
一、本案事實及證據，除事實部分關於附件起訴書附表編號5、6
    部分（非屬告訴人甲○○受詐欺所匯入之款項）予以刪除；證
    據部分增列「被告乙○○於本院審理時之自白（見審訴字卷第
    120頁）」之外，餘均引用檢察官起訴書之記載（如附件）
    。 
二、論罪科刑：
  ㈠法律適用：
    核被告所為，係犯刑法第339條之4第1項第2款之三人以上共
    同詐欺取財罪及洗錢防制法第14條第1項之洗錢罪。
　㈡共犯及罪數關係：
  ⒈被告與真實姓名年籍不詳之詐騙集團成年成員就上開犯行間
    ，係在合同意思範圍內，各自分擔犯罪行為之一部，並相互
    利用他人之行為，以達遂行加重詐欺取財及洗錢等犯行，有
    犯意聯絡及行為分擔，應論以共同正犯。
  ⒉被告就告訴人匯入款項之多次提款行為，乃基於詐欺取財之
    單一犯意，時間密接、地點相同，各行為之獨立性極為薄弱
    ，在刑法評價上，以視為數個舉動之接續施行，合為包括之
    一行為予以評價，均屬接續犯，各論以一罪即足。
  ⒊被告所為，係以一行為同時觸犯三人以上共同詐欺取財罪及
    洗錢罪，屬想像競合犯，應依刑法第55條規定，從一重之三
    人以上共同詐欺取財罪處斷。
　㈢累犯之說明：
　　查檢察官於起訴書主張被告前於108年間，因詐欺取財案件
    案件，經臺灣新北地方法院以108年度簡字第2870號判處有
    期徒刑3月確定，於109年1月6日易科罰金執行完畢乙情，有
    臺灣高等法院被告前案紀錄表足參，檢察官復於審理時具體
    指明被告於執行完畢5年內故意再犯本案有期徒刑以上之罪
    ，本案與前案間之罪質相同，核屬累犯，應予加重其刑等情
    ，而前案紀錄表此文書證據（派生證據），亦經本院於審理
    時對被告提示並告以要旨，被告表明無意見而不爭執真實性
    ，更坦認確受上開前案刑之宣告及執行完畢事實，本院亦依
    法踐行科刑調查及辯論程序（含被告是否應加重其刑之法律
    效果）（最高法院111年度台上字第3405號刑事判決意旨參
    照），本院認被告確實於相同罪質之輕罪前案執行完畢非久
    即再犯本案重罪，足見其確實未因前案刑罰執行後有所警惕
    ，其刑罰感應力薄弱，具漠視他人財產法益之特別惡性，參
    諸司法院釋字第775號解釋意旨，依刑法第47條第1項規定加
    重其刑並無違背罪刑相當性原則，且合於最高法院刑事大法
    庭110年度台上大字第5660號裁定意旨，爰依法加重之。
　㈣量刑審酌：
　  爰以行為人責任為基礎，審酌被告不循正途獲取財物，竟擔
    任詐欺集團提款車手，使告訴人受有財產損害，並危害財產
    交易安全，實屬不該，惟念被告犯後始終坦認犯行，且非居
    於詐欺犯罪主導地位，併參酌其迄未賠償告訴人等情（告訴
    人經傳未到），兼衡被告審理時自述國中畢業之智識程度、
    離婚、需扶養1名未成年子女等生活狀況，暨其獲利、犯罪
    動機、目的、手段、參與程度、告訴人被詐欺之財物價值高
    低（被告提領金額高低）等一切情狀（被告於本院審理時坦
    承前揭罪名，是就被告所犯洗錢防制法部分，原應減輕其刑
    ，然被告就上開犯行均係從一重論處三人以上共同詐欺取財
    罪，是此部分想像競合輕罪得減刑部分，本院量刑時併予審
    酌），量處如主文第1項所示之刑。
三、沒收之說明：
  ㈠被告本案擔任取款車手之報酬係以提領款項之1％計算，業據
    其於本院準備程序時供承在卷，是被告本案報酬計為新臺幣
    （下同）600元（計算式：6萬元×1％=600元），屬刑法第38
    條之1所稱犯罪所得之範圍，既未實際賠償告訴人，自應依
    同法第38條之1第1項前段及同條第3項之規定，宣告沒收，
    於全部或一部不能沒收或不宜執行沒收時，追徵其價額。
　㈡另審酌被告本案犯行僅係負責取款之角色，並非主謀者，且
    衡諸目前司法實務查獲之案件，其於上繳後，對於詐得財物
    即無處分權限，自不宣告沒收。
據上論斷，應依刑事訴訟法第273條之1第1項、第299條第1項前
段、第310條之2、第454條第2項（依法院辦理刑事訴訟案件應行
注意事項第159點，判決書據上論結部分，得僅引用應適用之程
序法條），判決如主文。
本案經檢察官趙維琦提起公訴，檢察官蔡名堯到庭執行職務。
中　　華　　民　　國　　111 　年　　11　　月　　30  　日
                  刑事第二十庭  法  官  賴鵬年  
上正本證明與原本無異。 
如不服本判決應於收受送達後20日內向本院提出上訴書狀，並應
敘述具體理由；其未敘述上訴理由者，應於上訴期間屆滿後20日
內向本院補提理由書（均須按他造當事人之人數附繕本）「切勿
逕送上級法院」。告訴人或被害人如對於本判決不服者，應具備
理由請求檢察官上訴，其上訴期間之計算係以檢察官收受判決正
本之日期為準。 
                                書記官  林意禎
中　　華　　民　　國　　111 　年　　11　　月　　30　　日
附錄本案論罪科刑法條全文：
中華民國刑法第339條之4
犯第339條詐欺罪而有下列情形之一者，處1年以上7年以下有期
徒刑，得併科1百萬元以下罰金：
一、冒用政府機關或公務員名義犯之。
二、三人以上共同犯之。
三、以廣播電視、電子通訊、網際網路或其他媒體等傳播工具，
    對公眾散布而犯之。
前項之未遂犯罰之。
洗錢防制法第14條
有第二條各款所列洗錢行為者，處7年以下有期徒刑，併科新臺
幣5百萬元以下罰金。
前項之未遂犯罰之。
前二項情形，不得科以超過其特定犯罪所定最重本刑之刑。
附件：
臺灣臺北地方檢察署檢察官起訴書
                                   111年度偵緝字第1340號
　　被　　　告　乙○○　男　34歲（民國00年0月0日生）　　　　　　　　　　　　住○○市○○區○○街00巷0號　　　　　　　　　　　　居臺北市○○區○○街000號5樓　　　　　　　　　　　　    國民身分證統一編號：Z000000000號
上列被告因詐欺等案件，業經偵查終結，認應提起公訴，茲將犯
罪事實及證據並所犯法條分敘如下：
　　　　犯罪事實
一、乙○○前因詐欺案件，經臺灣新北地方法院以108年度簡字第2
    870號判決處有期徒刑3月確定，於民國109年1月6日易科罰
    金執行完畢。詎其猶不知悔改，自110年11月30日前某日起，
    加入真實姓名年籍不詳之成年人所組成之詐欺集團（下稱本案
    詐欺集團），擔任提領詐欺款項之車手，約定得從中取得提領
    款項1％之金額作為報酬。乙○○與本案詐欺集團成員間，共同
    意圖為自己不法之所有，基於3人以上共同犯詐欺取財及洗錢
    之犯意聯絡，由本案詐欺集團不詳成員於110年11月30日17時
    許，以電話自稱某公司及郵局客服人員，向甲○○佯稱因個資
    外洩會遭扣款，需依照指示操作云云，致甲○○陷於錯誤，而
    依本案詐欺集團不詳成員指示，於110年11月30日18時54分許
    、19時6分許，匯款新臺幣（下同）2萬9,985元、2萬9,987
    元至第一商業銀行帳號00000000000號帳戶（戶名：陳景銓
    ，下稱本案帳戶）內，再由乙○○依本案詐欺集團不詳成員指
    示至臺北市萬華區艋舺大道與西園路1段之交岔路口拿取本
    案帳戶之提款卡，再持提款卡於附表所示之時間，在附表所
    示地點之自動櫃員機，提領附表所示金額之款項，復前往臺
    北市萬華區之某地點交付領得款項予本案詐欺集團不詳成員
    ，以此方式掩飾、隱匿詐騙犯罪所得之去向。嗣因甲○○發覺
    受騙報警處理，經調閱監視器錄影畫面，始悉上情。
二、案經甲○○訴請臺北市政府警察局萬華分局報告偵辦。
　　　　證據並所犯法條
一、證據清單及待證事實：
編號 證據名稱 待證事實 1 被告乙○○於警詢及偵查中之供述 被告於上開時、地，依真實姓名年籍不詳之人指示拿取本案帳戶之提款卡後，持以提領附表所示之詐欺款項，並將提款卡連同領得款項一併至指定地點交付之事實。 2 (1)證人即告訴人甲○○於警詢時之證述 (2)中國信託銀行自動櫃員機交易明細表1張、網路銀行交易明細截圖1張、內政部警政署反詐騙諮詢專線紀錄表、嘉義縣警察局民雄分局大林分駐所受理詐騙帳戶通報警示簡便格式表、受（處）理案件證明單、受理各類案件紀錄表各1份 告訴人遭本案詐欺集團成員詐騙，而依對方指示匯款至本案帳戶之事實。 3 監視器錄影畫面截圖18張及本案帳戶之歷史交易明細各1份 證明告訴人匯款至本案帳戶後，款項旋遭被告提領之事實。 
二、核被告所為，係犯刑法第339條之4第1項第2款之3人以上共
    同犯詐欺取財及違反洗錢防制法第14條第1項之洗錢罪嫌。
    其與本案詐欺集團成年成員間，具有犯意聯絡及行為分擔，請論
    以共同正犯。被告所犯上開各罪，係以一行為觸犯數罪名，為
    想像競合犯，請依刑法第55條前段之規定，從重論以3人以上
    共同犯加重詐欺取財罪嫌。至被告未扣案之犯罪所得，請依
    刑法第38條之1第1項前段規定，宣告沒收，於全部或一部不
    能沒收或不宜執行沒收時，依同法條第3項之規定追徵其價額
    。
三、依刑事訴訟法第251條第1項提起公訴。
　　此　致
臺灣臺北地方法院
中　　華　　民　　國　 111　　年　　6 　　月　　21　　日
                              檢　察　官   趙  維  琦 
本件正本證明與原本無異　　　　　　　　　　　　　　　　　
中　　華　　民　　國 　111　　年　  7     月     1    日
　　　　　　　　　　  　　    書　記　官   張  家  瑩
附表
編號 提領時間 提領金額 （新臺幣） 提領地點 1 110年11月30日19時3分許 2萬元 臺北市○○區○○○路0段00號之萊爾富超商環州店 2 110年11月30日19時4分許 1萬元 同上 3 110年11月30日19時14分許 2萬元 臺北市○○區○○○路0段000號之華江橋郵局 4 110年11月30日19時15分許 1萬元 同上 5 110年11月30日19時38分許 2萬元 同上 6 110年11月30日19時39分許 2萬元 同上